【裁判字號】    96,訴,1989
【裁判日期】    970703
【裁判案由】    侵權行為損害賠償
【裁判全文】
臺灣高雄地方法院民事判決              96年度訴字第1989號
原      告  乙○○
訴訟代理人  張永昌律師
被      告  亞拓電器股份有限公司
法定代理人  甲○○
訴訟代理人  蔡得謙律師
上列當事人間侵權行為損害賠償事件，經本院於民國97年6 月19
日言詞辯論終結，判決如下：
      主      文
原告之訴及其假執行之聲請均駁回。
訴訟費用由原告負擔。
      事實及理由
壹  程序部分
一、按訴訟委任之終止，非通知他造，不生效力。前項通知，應
    以書狀或言詞提出於法院，由法院送達或告知於他造。民事
    訴訟法第74條第1 、2 項定有明文。本件原告之訴訟代理人
    於96年6 月19日本院進行最終言詞辯論（即96年6 月19日上
    午10時20分）當日上午9 時7 分許始向本院收狀處遞送終止
    委任解除委任書狀（見本院卷第286 頁），其既未逕將該書
    狀繕本送達被告，亦未遵期到庭將上情以言詞提出於法院或
    通知他造，其所為前開終止訴訟委任之作為，核與法定要件
    不符，自不生終止訴訟委任之效力，先此敘明。
二、本件原告經合法通知，未於最終言詞辯論期日到場，核無民
    事訴訟法第386 條各款所列情形，爰依被告聲請，由其一造
    辯論而為判決。
貳  實體部分
一、原告起訴主張：原告之子陳益煌前於其其玩具城購買被告公
    司生產之遙控飛機電池（下稱系爭電池），且在其住處，即
    原告所有，門牌號碼為高雄市○○區○○街45巷8 號之房屋
    內（下稱系爭房屋），將該電池置於充電器內充電使用，詎
    系爭電池竟於94年7 月28日下午5 時43分55秒許爆炸，起火
    延燒，致系爭房屋屋內如本院卷第6 至10頁附表所示之裝潢
    及傢俱均遭大火燒毀，經估價須費4,356,720 元始能回復原
    狀。為此爰依民法第184 條第1 項前段、第191 條之1 第1
    項及消費者保護法第7 條之法律關係，提起本件訴訟。並聲
    明求為判決：(一)被告應給付原告新台幣（下同）4,356, 720
    元及自起訴狀繕本送達翌日起（即96年8 月4 日起）至清償
    日止，按年息5%計算之利息。(二)原告願供擔保請准宣告假執
    行。
二、被告則以：被告所生產之鋰電池均符合電池生產之合理作業
    標準，並經嚴格之電池進料抽出檢驗合格，於電池表面亦貼
    有警告標示，就電池之使用及保存善盡說明義務，已具合理
    期待之安全性。況本件原告既未能舉證證明系爭電池係被告
    所生產製造，復未能舉證證明系爭火災之發生與系爭電池間
    有何因果關係存在，亦未舉證證明其就修復火場損失實際所
    支出之費用數額，原告之主張顯無理由等語答辯。並聲明：
    如判決主文所示。
三、本件兩造不爭執事項如下：
  (一)原告所有，門牌號碼為高雄市○○區○○街45巷8 號房屋，
    於94年7 月28日下午5 時43分55秒許，發生火災，致系爭房
    屋之2 樓客廳遭火燒燬，1 樓遭水損、3 樓受煙薰及部分炭
    化之損害，4 、5 樓則受煙薰損害。
  (二)系爭火災燒燬之裝潢及傢俱均為原告所有。
  (三)系爭房屋經火燒燬後，保險公司已於95年7 月13日就火險理
    賠建物損失1, 088, 568 元、動產損失222,786 元，合計1,
    311,354 元（見本院卷第127 頁，本件原告訴之聲明第1 項
    並未扣除上開已領取之保險理賠金）。
  (四)系爭火災現場情狀如本院卷第41頁消防局火災現場照片所示
    。
  (五)對高雄市消防局火場鑑識報告，及保險公司就系爭火災之查
    估公證報告（見本院卷第135 頁）形式上均屬真正。
四、本件兩造爭點為：(一)系爭火災之發生與被告所生產之電池有
    無因果關係？(二)原告因系爭火災所受損害究為若干？(三)原告
    依民法第184 條第1 項前段、第191 條之1 第1 項及消費者
    保護法第7 條，請求被告賠償原告因系爭火災所受損害，有
    無理由？若有，則應賠償之數額為若干？茲分述如下：
  (一)系爭火災之發生與被告所生產之電池有無因果關係？
  1.按民事訴訟如係由原告主張權利者，應先由原告負舉證之責
    ，若原告先不能舉證，以證實自己主張之事實為真實，則被
    告就其抗辯事實即令不能舉證，或其所舉證據尚有疵累，亦
    應駁回原告之請求，有最高法院17年上字第917 號判例要旨
    足資參照。次按受害人依消費者保護法第7 條及民法第191
    條之1 之規定，請求商品製造人負賠償責任，固無庸證明商
    品之生產、製造或加工、設計有欠缺，及其損害之發生與該
    商品之欠缺有因果關係，以保護消費者之利益，惟就其損害
    之發生係因該商品之「通常使用」所致一節，仍應先負舉證
    責任。於受害人證明其損害之發生與商品之通常使用具有相
    當因果關係前，尚難謂受害人之損害係因該商品之通常使用
    所致，而令商品製造人或商品輸入業者就其商品負侵權行為
    之賠償責任。本件原告起訴主張系爭火災乃因其置於系爭房
    屋2 樓客廳內充電中之系爭電池爆炸所致，惟被告否認之，
    則原告即應就其主張之事實，盡舉證之責。
  2.經查：
  (1)證人即原告之子陳益煌於另案台灣台中地方法院95年度消字
    第11號損害賠償事件（下稱95年消字第11號）中證稱：其於
    系爭火災發生當日將鋰電池（即系爭電池）充電後，已將之
    自充電器上拔除，系爭火災發生時系爭電池並非在充電中，
    電池拔除後究係放在地板或係沙發上，其已不記得等語明確
    （見本院卷第283 頁），是依證人陳益煌之證詞已難認系爭
    電池於系爭火災發生時係處於充電中之狀態，亦難認系爭電
    池係放置於本件火災起火處，原告謂系爭火災乃系爭電池充
    電中爆炸云云，已難採信。
  (2)原告固主張系爭火災發生之經過，已經其住處裝設之監視錄
    影機拍攝存檔，由該監視錄影畫面可知系爭火災乃因系爭電
    池突然爆炸所致等語，並提出監視錄影畫面翻拍照片6 幀為
    憑（見本院卷第85至86頁）。但查：
  系爭火災之起火處僅1 處，係位於系爭房屋2 樓餐桌北側附
    近，經清理該處發現1 處電線融痕，經採證送內政部消防署
    鑑定報告認其特徵與導線短路所造成之通電痕相同，顯示火
    災當時該電線仍有電流通電中，故系爭火災不排除是起火處
    附近因電線線路異常蓄熱引燃附近可燃物所致之可能性較大
    等情，業經高雄市政府消防局鑑識人員鑑識，並提出火災原
    因調查報告書1 份在卷可憑（見本院卷第20至46頁高雄市政
    府消防局96年8 月13日高市消防鑑字第0960011818號函附火
    災原因調查報告書、第25頁）。證人即鑑識人員丙○○並證
    稱：火災現場只留下裸露的電線及電線融痕，電線融痕及裸
    露的電線均係在地板上發現，電線所在位置附近沒有發現電
    器，…（鑑定報告）所謂「異常蓄熱」係指電線短路、接觸
    不良、半斷線、設備不良、漏電等情狀，所謂「引燃附近可
    燃物」係指經由電線傳導熱能所波及延燒之處，都可能引發
    燃燒，…（火場）所採得的融痕電線無法判斷係延長線或其
    他電器之電線等語（見本院卷第168 頁、第170 頁、第172
    頁），堪認系爭火災係肇因於起火處附近電路異常蓄熱，引
    燃附近可燃物所致。本件系爭電池既於系爭火災發生前已經
    證人陳益煌由充電器中拔除，自未處於蓄熱狀態中，而該充
    電器既未放入電池，則其電線迴路自非處於通電蓄熱狀態，
    不致有電線線路異常蓄熱之情形產生，是以被告辯稱系爭火
    災之發生與系爭電池無關，應屬可採。至於原告提出保險公
    司委託之允揚保險公證人查勘理賠公證報告固謂系爭火災發
    生之原因，可能係系爭電池電線短路走火所致等語（見本院
    卷第140 頁），惟該公證報告僅依原告本人之片面陳述逕為
    起火原因之臆測，且與火場採證結果及證人陳益煌就系爭電
    池之使用狀態所為證述不符，洵非可採。
  觀諸原告提出之監視錄影畫面，僅能看見起火點有火光，但
    無法推認系爭火災現場有何電池爆炸情事（見本院卷第85頁
    編號4 照片）。證人即高雄市政府消防局鑑識人員丙○○亦
    證稱：由於起火處火勢猛烈，物品經燃燒後已經炭化，無法
    辨識，故無法判定是否有正在使用中的電器或電池充電器，
    在火場勘察時並未發現燒融之電池，…從監視錄影畫面5 時
    43分55秒及5 時45分5 秒所顯示的起火情形，僅能看出有火
    光，但不能據此判斷為爆炸，…火災現場經大火燃燒及消防
    隊以水柱灌救後，起火時所燃燒之物品外觀均已無法辨識，
    故由現場跡證難以認定有電池爆炸一事等語（見本院卷第16
    8 頁、第169 頁、170 頁、169 頁），是僅憑監視錄影畫面
    亦難認原告之主張為真正。
  (二)本件原告無法舉證證明系爭火災之發生與原告所生產之電池
    間有何因果關係存在，而無從認定被告有何故意或過失不法
    侵害原告權利之情事存在，業經本院審認如前，本件原告基
    於侵權行為之法律關係請求被告賠償其因系爭火災所受損害
    ，已屬無據，而無庸再就原告因系爭火災所受實際損害數額
    若干，再為調查，附此敘明。
五、綜上所述，原告不能舉證證明系爭房屋所受損害係因通常使
    用系爭電池或充電器而引起，則依消費者保護法第7 條及民
    法第191 條之1 規定，被告均無須對系爭火災造成之損害負
    賠償責任，從而，原告依據消費者保護法第7 條與民法第18
    4 條第1 項前段、第191 條之1 規定，請求被告應給付原告
    4,356, 720元及自起訴狀繕本送達翌日起（即96年8 月4 日
    起）至清償日止，按年息5%計算之法定遲延利息，為無理由
    ，應予駁回。
據上論結，本件原告之訴為無理由，依民事訴訟法第385 條第1
項前段、第78條，判決如主文。
中    華    民    國    97    年    7     月     3    日
                  民事第一庭  法  官  賴文姍
正本係照原本作成。
如不服本判決，應於送達後20日內，向本院提出上訴狀並表明上
訴理由，如於本判決宣示後送達前提起上訴者，應於判決送達後
10日內補提上訴理由書（須附繕本）。
中    華    民    國    97    年    7     月     3    日
                              書記官  林秀珍


司法院資訊處製作；財團法人民間司法改革基金會備份。
